臺灣嘉義地方法院刑事判決　　　　　　　　96年度易字第77號
公　訴　人　臺灣嘉義地方法院檢察署檢察官
被　　　告　甲○○
上列被告因詐欺案件，經檢察官提起公訴（95年度偵緝字第537
、711號），本院判決如下：
    主  文
甲○○共同犯詐欺得利罪，處拘役貳拾日，如易科罰金，以銀元
參佰元即新臺幣玖佰元折算壹日。
    事  實
一、甲○○明知其並無繳納行動電話通信費之意願，竟因乙○○
    （另行審結）告知申辦行動電話門號供其使用可獲報酬新臺
    幣（下同）500元，為圖小利，而與乙○○共同基於詐欺得
    利之犯意聯絡，於民國94年10月25日，一同前往中華電信股
    份有限公司臺灣南區電信分公司嘉義營運處（下簡稱中華電
    信公司），隱瞞無意繳納行動電話通信費之情，而由甲○○
    出面申請行動電話門號，使中華電信公司承辦人員翁麗芳誤
    認甲○○有繳付電信費之意願，陷於錯誤而同意甲○○之申
    請，並於同日將0000000000號行動電話門號SIM卡交予甲○
    ○。甲○○則當場將該SIM卡交給乙○○使用，乙○○自當
    日起至同年11月1日止接續撥打國際電話多次，因而詐得相
    當於32,510元國際通話費之財產上不法利益。嗣中華電信公
    司發現該門號通話量異常，甲○○亦未繳納行動電話費，經
    報警追查後查悉上情。
二、案經中華電信公司訴請電信警察隊調查並由交通部電信總局
    函送臺灣嘉義地方法院檢察署檢察官偵查起訴。
    理  由
一、訊據被告甲○○就其於上揭時地向中華電信公司申辦系爭行
    動電話門號後，即交予乙○○使用，及該門號自94年10月25
    日至同年11月1日之電信費用32,510元均未繳納等事實，均
    坦承不諱，且與證人即中華電信公司承辦員翁麗芳、證人即
    乙○○之配偶劉原榮證述情節均屬相符，並有中華電信行動
    電話業務租用申請書、通信費優惠方案同意書、該行動電話
    門號通聯紀錄、話費統計表等件附卷可稽，足認被告此部分
    自白與事實相符，可堪採信。被告雖否認有詐欺得利犯行，
    辯稱：伊均有將系爭行動電話門號電信費帳單交予乙○○，
    並無詐騙中華電信公司之故意云云。然依被告所不爭執其陳
    述任意性之警詢筆錄所載，其於警詢時已供陳：其並無能力
    繳納以其名義申辦門號所生之電信費用，因乙○○稱代為申
    辦行動電話門號可獲利500元，因此替乙○○申辦系爭行動
    電話門號等語（見警卷第11頁、95年度偵緝字第537號偵查
    卷第14頁），且依遠傳電信股份有限公司（下簡稱遠傳電信
    公司）95年12月25日遠傳（業服）字第09511204167號函及
    附件、和信電訊股份有限公司（下簡稱和信電訊公司）95年
    12 月26日和信（業服）字第09521202067號函及附件所示，
    被告於94年8月30日分別向遠傳電信公司、和信電訊公司申
    辦0000000000號、0000000000號行動電話門號，各因積欠電
    信費8,992元、4,166元，於94年11、12月間經停話，核與被
    告警詢時所供無能力繳納電信費用乙情相符，是被告在無能
    力負擔電信費用之情形下，申辦系爭行動電話門號等情，足
    可認定。且被告明知門號SIM卡交予他人使用後，在未停話
    前將無法掌握通話使用，該他人即獲取免費通話之財產上不
    法利益，並造成中華電信公司之損害，竟仍出面申辦系爭行
    動電話門號，交予乙○○使用，使乙○○得以免費撥打行動
    電話，而獲財產上不法之利益，復分文未繳系爭門號電話費
    用，以上情相互參酌以觀，被告與乙○○主觀上俱有得不法
    利益之意圖，灼然甚明。是本件事證明確，被告犯行洵堪認
    定，應予依法論科。
二、核被告所為，係犯刑法第339條第2項之詐欺得利罪。其行為
    後，刑法業經修正，自95年7月1日施行，(一)第28條關於共同
    正犯之定義自「2人以上共同『實施』犯罪行為者」，修正
    為「2人以上共同『實行』犯罪行為者」，但對於本件被告
    與乙○○共同基於詐欺得利之犯意聯絡，由被告出面申辦行
    動電話門號交予乙○○免費撥打國際電話，而共犯詐欺得利
    罪之情形而言，刑法第28條之修正內容對於被告並無「有利
    或不利」之影響，應依現行刑法第28條論以共同正犯。(二)
    第33條第5款關於罰金最低額之規定，由「銀元1元以上」，
    提高為「新臺幣1,000元以上，以百元計算之」，經比較新
    舊法之結果，以修正前之規定較有利於被告，應適用修正前
    之規定。爰審酌被告係高中畢業之智識程度、並無前科之素
    行、本案犯罪之動機、方式、對於中華電信公司造成之損害
    ，暨其犯後否認有詐欺意圖，惟已與中華電信公司約定分期
    付款，於本院辯論終結前已償付16,314元之犯後態度等一切
    情狀，量處如主文所示之刑。又前述刑法修正後，第41條第
    1 項前段關於易科罰金之折算標準，由修正前之「以銀元1
    元以上3元以下折算1日（依罰金罰鍰提高標準條例廢止前第
    2 條規定，就其原定數額提高為100倍折算1日，即銀元100
    元、200元、300元折算1日，換算成新臺幣即300元、600元
    、900元折算1日）」，提高為「以新臺幣1,000元、2,000元
    、3,000元折算1日」，經比較新舊法之結果，以修正前之規
    定較有利於被告而應加以適用，爰依修正前第41條第1項規
    定，諭知易科罰金之折算標準。
據上論結，應依刑事訴訟法第299條第1項前段，刑法第2條第1項
前段、第28條、第339條第2項、第1項、第41條第1項前段（修正
前），刑法施行法第1條之1第1項、第2項前段，罰金罰鍰提高標
準條例第2條（廢止前），現行法規所定貨幣單位折算新臺幣條
例第2條，判決如主文。
本案經檢察官邱美英到庭執行職務
中　　華　　民　　國　　96　　年　　3 　　月　　30　　日
                  刑事第四庭審判長法　官  蔡憲德
                                  法  官  吳育霖
                                  法  官  鄧晴馨
上列正本證明與原本無異。
如不服本判決，應於判決送達後10日內向本院提出上訴狀（應附
繕本）。告訴人或被害人如對於本判決不服者，應具備理由請求
檢察官上訴，其上訴期間之計算係以檢察官收受判決正本之日期
為準。
中　　華　　民　　國　　96　　年　　4 　　月　　2 　　日
                                  書記官  黃子祝
附錄本案論罪科刑法條：
刑法第339條
意圖為自己或第三人不法之所有，以詐術使人將本人或第三人之
物交付者，處5年以下有期徒刑、拘役或科或併科1千元以下罰金
。
以前項方法得財產上不法之利益或使第三人得之者，亦同。
前二項之未遂犯罰之。
